臺灣高雄地方法院刑事判決　　　　　　　100年度訴字第686號
公　訴　人　臺灣高雄地方法院檢察署檢察官
被　　　告　彭淑惠
上列被告因違反毒品危害防制條例案件，經檢察官提起公訴（10
0 年度毒偵字第65號），嗣被告於本院準備程序進行中，就被訴
事實為有罪之陳述，經告知簡式審判程序之旨，並聽取檢察官及
被告之意見後，本院合議庭裁定由受命法官獨任改依簡式審判程
序審理，判決如下：
    主  文
彭淑惠施用第一級毒品，累犯，處有期徒刑拾月。
    事  實
一、彭淑惠前因施用毒品案件，經本院以92年度毒聲字第837 號
    裁定送觀察、勒戒後，認無繼續施用毒品之傾向，於民國92
    年4 月3 日執行完畢釋放。復於前揭觀察勒戒執行完畢釋放
    後5 年內之95年6 月21日，再因施用毒品案件，經本院以95
    年度字第1095號判決分別判處有期徒刑8 月、6 月，應執行
    有期徒刑1 年1 月確定，並因96年罪犯減刑條例之規定，經
    本院以96年度聲減字第1476號裁定減刑為有期徒刑4 月、3
    月，應執行有期徒刑6 月15日確定，於98年7 月27日縮刑期
    滿執行完畢。詎仍不知悔改，復基於施用第一級毒品海洛因
    之犯意，於99年9 月20日上午某時許，在其位於高雄市○○
    區○○街42之1 號住處內，以針筒注射之方式施用第一級毒
    品海洛因1 次，嗣於99年9 月20日下午3 時許，在高雄市○
    ○區○○街與孔明街口，因另案涉犯竊盜案件經警方帶回派
    出所調查，經徵得其同意後採尿送驗後，呈嗎啡陽性反應，
    始悉上情。
二、案經高雄市政府警察局小港分局報請臺灣高雄地方法院檢察
    署檢察官偵查起訴。
    理  由
一、本件被告彭淑惠所犯係死刑、無期徒刑、最輕本刑為3 年以
    上有期徒刑以外之罪，其於準備程序中，就被訴事實為有罪
    之陳述，經本院告知簡式審判程序之旨，並聽取檢察官及被
    告之意見後，合議庭裁定由受命法官獨任進行簡式審判程序
    ，合先敘明。
二、前開犯罪事實，均據被告於本院審理時坦白承認。而被告尿
    液經送高雄市立凱旋醫院鑑驗後，結果呈嗎啡陽性反應（係
    以GC／MS方式檢驗），有該院99年11月4 日濫用藥物檢驗報
    告可參。爰審酌(一)氣相層析質譜儀（GC／MS）乃目前就藥物
    篩檢結果必須進一步確認時最常採用之確認方法，因此在良
    好的操作條件之下，以氣相層析質譜儀作藥物及其代謝物之
    定性及定量分析，幾乎不會有偽陽性反應產生，業經行政院
    國軍退除役官輔導委員會台北榮民總醫院於83年4 月7 日以
    （83）北總內字第03059 號函示明確。(二)又海洛因係嗎啡經
    化學合成之半人工合成品，毒性倍於嗎啡，其經吸食或施打
    入人體，經新陳代謝作用又分解成嗎啡，故海洛因在進入人
    體後，均以嗎啡型態排於尿液中，故於吸食或施打海洛因者
    尿液中，可檢出嗎啡陽性反應，業經憲兵司令部80年5 月7
    日以（80）鑑驗字第1746號函示明確。從而，被告尿液經以
    氣相層析質譜儀鑑驗後，結果呈嗎啡陽性反應，有如上述，
    是依上開函示意旨，被告自白核與事實相符，其施用第一級
    毒品海洛因1 次之犯行，堪以認定。
三、論罪科刑部分：
  (一)按海洛因係毒品危害防制條例第2 條第2 項第1 款所稱之第
    一級毒品，不得施用、持有。次按觀察、勒戒或強制戒治執
    行完畢釋放後，5 年內再犯第10條之罪者，應依一般刑事訴
    訟程序予以起訴論罪科刑，此觀諸毒品危害防制條例第20條
    、第23條第2 項規定自明。末按毒品危害防制條例於92年7
    月9 日修正公布，自93年1 月9 日施行，其中第20條、第23
    條將施用毒品之刑事處遇程序，區分為「初犯」及「5 年內
    再犯」、「5 年後再犯」。依其立法理由之說明：「初犯」
    ，經觀察、勒戒或強制戒治後，應為不起訴處分或不付審理
    之裁定；經觀察、勒戒或強制戒治執行完畢釋放後，「5 年
    內再犯」者，因其再犯率甚高，原實施之觀察、勒戒及強制
    戒治既已無法收其實效，爰依法追訴或裁定交付審理。至於
    經觀察、勒戒或強制戒治執行完畢釋放後，「5 年後再犯」
    者，前所實施之觀察、勒戒或強制戒治已足以遮斷其施用毒
    品之毒癮，為期自新及協助其斷除毒癮，仍適用「初犯」規
    定，先經觀察、勒戒或強制戒治之程序。從而依修正後之規
    定，僅限於「初犯」及「5 年後再犯」2 種情形，始應先經
    觀察、勒戒或強制戒治程序。倘被告於5 年內已再犯，經依
    法追訴處罰，縱其第3 次（或第3 次以上）再度施用毒品之
    時間，在初犯經觀察、勒戒或強制戒治執行完畢釋放5 年以
    後，已不合於「5 年後再犯」之規定，且因已於「5 年內再
    犯」，顯見其再犯率甚高，原實施觀察、勒戒或強制戒治，
    已無法收其實效，即應依該條例第10條處罰，最高法院95年
    第7 次、97年第5 次刑事庭會議決議可供參照。本件被告既
    於初犯施用毒品案件經觀察勒戒執行完畢釋放後5 年內，曾
    有再犯施用毒品之犯行，並經追訴處罰，有臺灣高等法院被
    告前案紀錄表在卷可查，並非「5 年後再犯」甚明，故本件
    被告施用毒品犯行，依法自應予以追訴處罰。
  (二)核被告所為係違反毒品危害防制條例第10條第1 項之施用第
    一級毒品罪。被告施用第一級毒品前持有第一級毒品之行為
    ，本應論以持有之罪，惟該次持有毒品之低度行為為其後施
    用毒品之高度行為所吸收，不另論罪。又被告有如事實欄所
    載之前案紀錄等情，有臺灣高等法院被告前案紀錄表可參，
    其受有期徒刑執行完畢後，5 年內故意再犯本件有期徒刑以
    上之罪，為累犯，應依刑法第47條第1 項之規定，加重其刑
    。爰審酌被告曾因施用毒品案件經觀察勒戒及二次判處徒刑
    ，有上開紀錄表可考，卻仍未戒絕毒品，再為本件犯行，顯
    見其自制力不足，故應藉由刑罰之執行，以收教化之功能，
    並參以被告犯後坦承犯行，所犯係自傷行為，尚未害及他人
    ，及被告施用第一級毒品1 次等一切情狀，量處如主文所示
    之刑，以資懲儆。
據上論斷，應依刑事訴訟法第273 條之1 第1 項、第284 條之1
、第299 條第1 項前段，毒品危害防制條例第10條第1 項，刑法
第11條、第47條第1 項，判決如主文。
本案經檢察官劉慕珊到庭執行職務。
中    華    民    國   100    年    7     月    11    日
                  刑事第十四庭    法  官    林揚奇
如不服本判決應於收受判決後10日內向本院提出上訴書狀。
以上正本證明與原本無異。
如不服本判決應於收受本判決後10日內向本院提出上訴書狀，並
應敘述具體理由，如未敘述上訴理由者，應於上訴期間屆滿後20
日內補提理由書狀於本院（均須按他造當事人之人數附繕本）「
切勿逕送上級法院」。
中    華    民    國   100    年    7     月    11    日
                                  書記官    何明昌
附錄本判決論罪之法條：
毒品危害防制條例第10條
施用第一級毒品者，處 6 月以上 5 年以下有期徒刑。